臺灣高雄地方法院民事裁定　　　　　　　　95年度破字第94號
聲　請　人　乙○○○○○○○
上當事人聲請宣告破產事件，本院裁定如下：
    主  文
聲請駁回。
程序費用由聲請人負擔。
    理  由
一、聲請意旨略以：聲請人原本家境小康，孰料結婚後未久，因
    配偶外遇，面對配偶之背叛及破碎之婚姻，聲請人為求離婚
    後能享有應有之權利並爭取未成年子女之監護權，乃聘請徵
    信社協助調查；為支付徵信社之高額費用，聲請人乃在不得
    以之情形下，向銀行貸款，共計支付徵信之相關費用達新臺
    幣（下同）150 萬餘元之費用，再加以另外委請律師提請離
    婚訴訟，亦花費數10萬元，雖最終如願與配偶離婚，惟亦此
    負債累累。其後聲請人在友人之慫恿下，參與民間互助會，
    詎又遭友人倒會，且即捲款潛逃無蹤，致聲請人前所繳納之
    80餘萬元之會款亦血本無歸。聲請人前雖有工作，惟僅係業
    務人員，所得並不固定，扣除生活開銷後，已所剩無幾，在
    銀行高額利息之壓迫下，聲請人因無力負擔，乃轉而向親友
    借款60餘萬元，猶不足支付，陷入以債養債之境，現共負債
    約計3,420,814 元，在賸餘資產僅餘359,300 元情形下，已
    不能清償全部之負債，為此，爰依法聲請宣告破產等語。
二、按破產，對債務人不能清償債務者，宣告之，為破產法第57
    條所明定。是以就破產之聲請，倘債務人確係毫無財產可構
    成破產財團，或債務人之財產不敷清償破產財團之費用及財
    團之債務，無從依破產程序清理其債務時，得以無宣告破產
    之實益，裁定駁回聲請。
三、經查，經本院依職權向聲請人所陳報之債權銀行查詢之結果
    ，聲請人積欠如附表所示金融機構至少1,749,569 元之債務
    （如附表所示），有負債清單及如附表所示金融機構函、陳
    報狀等在卷可稽，是聲請人所述負債金額龐大乙節，應屬可
    採。而聲請人現有之資料，依聲請人所述，除自身保有之現
    金359,300 元外，無其他財產，有聲請人所提出之台灣銀行
    支票影本1 份在卷可稽，並經本院依職權函調聲請人之財產
    資料核對無訛，有稅務電子閘門財產所得調件明細表1 份在
    卷可資參照。
四、聲請人現雖有現金35萬餘元可供作為破產財團，惟除上開積
    欠銀行等金融機關之款項外，依聲請人自承，尚有向親友所
    商借之款項60餘萬元，另再經本院依職權查詢之結果，聲請
    人尚有積欠稅款6,995 元，此據財政部臺灣省南區國稅局高
    雄縣分局於95年10月12日以南區國稅高縣四字第0950057371
    號函函覆明確；再以現行生活食衣住行各方面消費支出，佐
    以聲請人尚有未成年子女，尚待其扶養等情觀之，其現可供
    用以清債債務之款項應極其有限。且依目前破產實務，破產
    管理人之最低報酬通常為4 至5 萬元，縱聲請人仍有35萬餘
    元之現金可以支付破產管理人之報酬及相關破產程序費用，
    但在扣除日常生活之必要費用後予以計算之結果，其資產得
    用以實際清償債務之餘額與現有之債務相較，應僅得清償15
    % 左右，甚至更低；而其債務發生之原因，又係聲請人在未
    予計算利息負擔及償債能力之情形下，大量向金融機關陸續
    辦理信用卡、支借信用貸款及現金卡所致，致循環利息沈重
    顯然超出聲請人得以負擔之數額，由債權得受償之比例為斟
    酌，若准予破產而使得以免除其餘近85% 以上之債務，實難
    認有符合債權債務間相對之衡平。再者，破產制度既在於調
    和債務人重生機能及債權人權益保障，若有其他替代機制，
    更能為適當之處理時，即無藉由宣告破產之必要。聲請人既
    已聲請參與債務協商機制，此經債權銀行之一之合作金庫商
    業銀行函復明確，在政府機關已訂有督促金融機關就此類債
    務踐行協商機制，並已另積極訂立相關債務清償之法規以資
    因應之情形下，則若能藉由其他較為合理之機制為清償事宜
    之處理，而非以強制免除債務之方式為破產，應係較符合衡
    平之方案。本院除認以聲請人現行提出構成破產財團之財產
    ，尚難認有達到准予宣告破產之實益外，在現行破產效力係
    強制免責之情形下，聲請人所提出構成破產財團之財產，亦
    未能使本院認已符合破產機制之本旨，故在聲請人未能提出
    其他較為合理且有清償實益之破產財團前，本院尚難准予破
    產之宣告，是聲請人之聲請，為無理由而應予以駁回。
五、依破產法第5 條、民事訴訟法第95條、第78條、裁定如主文
    。
中　　華　　民　　國　　96　　年　　4 　　月　　2 　　日
                  民事鳳山分庭法　官　李怡諄
正本係照原本作成。
如對本裁定抗告須於裁定送達後10日內向本院提出抗告狀，並繳
納裁判費新台幣1,000元。
中　　華　　民　　國　　96　　年　　4 　　月　　2 　　日
                              書記官　林豐富
附表：
┌──┬──────┬────┬────┬──────┐
│編號│債   權  人 │債權金額│有無別除│對本件破產聲│
│    │            │ 新台幣 │權      │請之意見    │
├──┼──────┼────┼────┼──────┤
│1   │中國信託商業│354,814 │無      │未表示      │
│    │銀行        │元      │        │            │
├──┼──────┼────┼────┼──────┤
│2   │台北富邦商業│        │        │（無回函）  │
│    │銀行        │        │        │            │
├──┼──────┼────┼────┼──────┤
│3   │台新國際商業│389,238 │無      │不同意破產聲│
│    │銀行        │元      │        │請          │
├──┼──────┼────┼────┼──────┤
│4   │合作金庫商業│51,191元│無      │不同意破產聲│
│    │銀行        │        │        │請          │
├──┼──────┼────┼────┼──────┤
│5   │玉山商業銀行│22,004元│無      │未表示      │
├──┼──────┼────┼────┼──────┤
│6   │國泰世華商業│        │        │（無回函）  │
│    │銀行        │        │        │            │
├──┼──────┼────┼────┼──────┤
│7   │荷商荷蘭銀行│據債權人│        │            │
│    │股份有限公司│稱無紀錄│        │            │
├──┼──────┼────┼────┼──────┤
│8   │陽信商業銀行│143,362 │無      │請求駁回聲請│
│    │            │元      │        │人之聲請    │
├──┼──────┼────┼────┼──────┤
│9   │新竹國際商業│        │        │（無回函）  │
│    │銀行        │        │        │            │
├──┼──────┼────┼────┼──────┤
│10  │萬泰商業銀行│371,536 │無      │不同意破產聲│
│    │            │元      │        │請          │
├──┼──────┼────┼────┼──────┤
│11  │遠東國際商業│84,537元│無      │不同意破產聲│
│    │銀行        │        │        │請          │
├──┼──────┼────┼────┼──────┤
│12  │聯邦商業銀行│332,887 │無      │不同意破產聲│
│    │            │元      │        │請          │
├──┼──────┼────┼────┼──────┤
│13  │甲○○      │        │        │（無回函）  │
├──┼──────┼────┼────┼──────┤
│14  │丁○○      │        │        │（無回函）  │
├──┼──────┼────┼────┼──────┤
│15  │丙○○      │        │        │（無回函）  │
└──┴──────┴────┴────┴──────┘